---
title: "Fatorial 2^k com pontos centrais"
author: "Robson Bruno Dutra Pereira"
format: html
editor: visual
---

## Determinação de cobre em diferentes amostras de água por espectrometria de emissão óptica

### Via `FrF2`

Planejamento.

-   x1: pH
-   x2: vazão - vz (mL/min)

```{r}
library(FrF2)
```

```{r}
plan <- FrF2(nruns = 4,
             nfactors = 2, 
             ncenter = 3,
             factor.names = c("x1","x2"),
             randomize = F)

summary(plan)
```

Resposta (y): sinal analítico resultante das medições de altura de pico instrumental. O maior foi considerado como 100% e os demais como percentual relativo a este.

```{r}
y <- c(68.64, 69.82, 81.66, 85.80, 100, 99.41, 100)

plan$y <- y
plan
```

### Análise

Para testar curvatura deve usar o termo `!iscube(plan)`.

```{r}
lm1 <- lm(y ~ x1*x2 + !iscube(plan), data = plan)
summary(lm1)
```

### Adicionando coluna para identificar pontos centrais

```{r}
plan$curvatura <- c(rep(0,4), rep(1,3))

lm2 <- lm(y ~ x1*x2 + curvatura, data = plan)
summary(lm2)
```

ANOVA.

```{r}
summary(aov(lm2))
```

### Via pacote `rsm`

```{r}
library(rsm)
```

```{r}
plan2 <- cube(basis = ~ x1+x2,
              n0 = 3, 
              randomize = F)

plan2$y <- y
plan2
```
```{r}
lm3 <- lm(y ~ SO(x1,x2), data = plan2)
summary(lm3)
```

